臺灣臺中地方法院刑事裁定
111年度聲字第111號
聲明異議人  林信宏
即  受刑人          

上列聲明異議人即受刑人因違反毒品危害防制條例案件，對於臺
灣臺中地方檢察署檢察官之執行指揮命令（執行案號：中檢增衡
107執沒字第4502號），聲明異議，本院裁定如下：
    主  文
聲明異議駁回。
    理    由
一、聲明意旨略以：聲明異議人即受刑人甲○○因違反毒品危害防
    制條例案件經判決確定，並宣告沒收犯罪所得新臺幣（下同
    ）12,600元，檢察官即以107年度執沒字第4502號對受刑人
    分別追徵143元、1,060元、3,632元，受刑人主張犯罪所得
    之追徵應僅限於保管帳戶內之勞作金，至於保管帳戶內之保
    管金係親友所存入，應屬親友寄給受刑人之生活費，在受刑
    人申請支用前不生所有權移轉於受刑人之效力，應歸屬於監
    外送入金錢之親友所有，僅暫時由監所代為保管，自不應加
    以扣除，請求返還遭扣保管金等語。
二、按受刑人或其法定代理人或配偶以檢察官執行之指揮為不當
    者，得向諭知該裁判之法院聲明異議；法院應就疑義或異議
    之聲明裁定之，刑事訴訟法第484條、第486條分別定有明文
    。次按罰金、罰鍰、沒收及沒入之裁判，應依檢察官之命令
    執行之。前條裁判之執行，準用執行民事裁判之規定；對於
    薪資或其他繼續性給付之債權所為強制執行，於債權人之債
    權額及強制執行費用額之範圍內，其效力及於扣押後應受及
    增加之給付；債務人依法領取之社會保險給付或其對於第三
    人之債權，係維持債務人及其共同生活之親屬生活所必需者
    ，不得為強制執行，刑事訴訟法第470條第1項前段、第471
    條第1項、強制執行法第115條之1、第122條第2項分別定有
    明文。又現行監獄行刑法第45條第1項規定「對於受刑人，
    應斟酌保健上之必要，給與飲食、物品，並供用衣被及其他
    必需器具。」雖明定受刑人「生活所必需之物」，由國家給
    與，然於監獄實務上，在監（所）收容人為達其基本生活需
    用，仍有因其他基於醫療及生活必需費用，而需自備金錢之
    情形，故於強制及行政執行機關對其為清償債權之強制執行
    時，就此部分，自有酌留必要，以保障其基本生活需用。再
    依法務部矯正署所研議「在監（所）收容人受清償債權執行
    須酌留醫療及生活必需費用額度及標準」意見，該署審酌矯
    正機關給養供應情形、收容人購置生活必需品、全民健康保
    險就診部分負擔及性別生理需求等因素，認強制及行政執行
    機關除應依法個別審酌部分收容人具特殊原因、醫療需求等
    因素外，建議收容人每月在監基本生活需用金額為新臺幣3,
    000元（隔月不累計），此有該署107年6月4日法矯署勤字第
    10705003180號函可參。而受刑人作業所獲取之勞作金屬其
    額外收入，而保管金乃其親友救濟受刑人之捐贈為受刑人之
    財產，二者均得為檢察官執行沒收處分抵償之標的。是檢察
    官指揮執行沒收，就受刑人勞作金及保管金等財產，若已兼
    顧受刑人在監執行生活所需，而依強制執行法相關規定意旨
    ，酌留受刑人在監獄生活所需定額金錢者，除部分人員具特
    殊原因或特殊醫療需求等因素，允個別審酌外，即難謂有何
    不當(最高法院107年度台抗字第25號刑事裁定意旨參照)。
三、經查：
  ㈠本件聲明異議人即受刑人甲○○前因違反毒品危害防制條例案
    件，經本院以107年度訴字第64號判決判處應執行有期徒刑7
    年6月，並諭知未扣案犯罪所得11,600元及手機沒收，並於
    全部或一部不能沒收或不宜執行沒收時，追徵其價額，並經
    臺灣高等法院臺中分院以107年度上訴字第851號判決駁回上
    訴確定。臺灣臺中地方檢察署檢察官就上開未扣案之犯罪所
    得，分於107年11月13日以中檢宏衡107執沒4502字第107910
    3960號函請法務部○○○○○○○就受刑人甲○○保管帳戶內保管金
    及勞作金代為扣繳宣告沒收之犯罪所得，經法務部○○○○○○○
    扣繳143元，再於110年4月8日以中檢增衡107執沒4502字第1
    109034562號函請法務部○○○○○○○○○○○就受刑人甲○○保管帳戶
    內保管金及勞作金代為扣繳宣告沒收之犯罪所得，經法務部
    ○○○○○○○○○○○扣繳1,060元，再於110年11月1日以中檢謀衡10
    7執沒4502字第1109105203號函請法務部○○○○○○○○○○○，就受
    刑人甲○○保管帳戶內保管金及勞作金代為扣繳宣告沒收之犯
    罪所得，經法務部○○○○○○○○○○○扣繳3,632元，並將扣款匯入
    臺灣臺中地方檢察署專戶等情，經本院調閱臺灣臺中地方檢
    察署107年度執沒字第4502號案卷及調取法務部○○○○○○○○○○○
    取收容人甲○○保管金及勞作金分戶卡資料核閱無誤。
　㈡本件受刑人前因違反毒品危害防制條例案件，經本院、臺灣
    高等法院臺中分院以前揭案件審理後，認受刑人之未扣案犯
    罪所得應沒收，並諭知於全部或一部不能沒收或不宜執行沒
    收時，追徵其價額，則檢察官依據前揭確定判決追徵犯罪所
    得共計12,600元，並於酌留日常基本生活費用3,000元後，
    查扣執行受刑人在法務部○○○○○○○之保管金143元，法務部○○
    ○○○○○○○○○之保管金1,060、3,632元，要屬合法有據，難認
    有何違法或不當情事。是本件受刑人之聲明異議為無理由，
    應予駁回。
據上論斷，依刑事訴訟法第486條，裁定如主文。　　
中　　華　　民　　國　　111 　年　　2 　　月　　25　　日
                  刑事第九庭    法  官  彭國能
上正本證明與原本無異。
如不服本裁定，應於送達後五日內，向本院提出抗告狀。
                                書記官  陳宇萱
中　　華　　民　　國　　111 　年　　3 　　月　　1 　　日